【裁判字號】    88,再簡抗,1
【裁判日期】    890327
【裁判案由】    清償債務
【裁判全文】
臺灣士林地方法院民事裁定                         八十八年度再簡抗字第一號
    抗  告  人  甲○○
    相  對  人  乙○○
右當事人間因再審之訴事件（原審案號：八十七年度湖簡字第九四號），抗告人對於
民國八十八年六月十五日本院內湖簡易庭所為八十八年度湖再簡字第一號裁定提起抗
告，本院裁定如左：
    主      文
抗告駁回。
抗告程序費用由抗告人負擔。
    理      由
一、抗告意旨略以：抗告人與相對人前因清償債務案件，經本院以八十七年度湖簡字
    第九四號判決，並於民國八十七年六月二十七日寄存抗告人戶籍所在地之內湖分
    局大湖派出所。惟抗告人並未收受該判決，直到八十七年十月初，經高雄家人通
    知抗告人名下土地已遭查封，抗告人隨即於八十七年十一月十一日親至本院閱卷
    ，惟僅憑相對人片面指控及庭訊筆錄，實難窺全情，迭經查詢，始於同年十二月
    初聯絡至已遷址之本件真正債務人宋利達，並於瞭解真相後隨即提起再審之訴。
    又本件抗告人於收受本院八十七年度促字第一五二五０號支付命令之時，即具狀
    聲明異議及更改送達處所，惟有關之文件，均未按新址送達，仍向戶籍地址送達
    ，致錯失答辯時機，且抗告人於系爭案件中並非真正之債務人，為此提起抗告等
    語。
二、按再審之訴，應於三十日之不變期間內提起，前項期間，自判決確定時起算，但
    再審之理由知悉在後者，自知悉時起算，民事訴訟法第五百條第一項、第二項定
    有明文，是提起再審之訴之原告，如主張再審事由知悉在後者，應就所主張之事
    實負舉證之責任（最高法院三十年抗字第四四三號判例參照）。經查，本件抗告
    人於收受本院八十七年度促字第一五二五０號支付命令後，固曾陳報送達處所為
    台北市○○區○○街一四五號，有聲明異議狀附卷可稽，惟內湖簡易庭嗣經受理
    前開改分後之案件，於八十七年五月五日之言詞辯論通知書亦曾就抗告人陳報之
    該址送達，惟經以遷移不明而遭退回，有送達證書附於本院八十七年度湖簡字第
    九四號卷，並非如抗告人所指未依其陳報之新址送達。又本院八十七年度湖簡字
    第九四號判決，於八十七年六月二十七日寄存送達於抗告人戶籍所在地之台北市
    政府警察局內湖分局大湖派出所，有前開案卷所附戶籍謄本、本院送達證書可稽
    ，兩造對該判決均未提起上訴，而於八十七年七月十七日確定，此有本院核發之
    確定證明書在卷足憑。抗告人就前開確定判決於八十七年十二月十七日向本院提
    起再審之訴，自判決確定日起算，已逾三十日之不變期間。又抗告人主張其知悉
    再審理由在後，該三十日之不變期間應自其知悉時起算，自應就該項事實負舉證
    責任。然查，抗告人所提出台灣高雄地方法院民事執行處函，記載抗告人所有不
    動產於八十七年九月二十五日經相對人聲請該院囑託地政事務所辦理查封登記，
    由此無法判斷抗告人何時知悉再審事由。又抗告人早於八十七年十一月十一日親
    至本院內湖簡易庭聲請閱覽八十七年度湖簡字第九四號卷宗，有律師閱卷登記簿
    上之簽名可憑，抗告人既以民事訴訟法第四百九十六條第一項第六款之「當事人
    知他造之住居所，指為所在不明而與涉訟者」為由提起再審之訴，則其至遲於閱
    卷後即已可知悉前述再審事由，乃遲至同年十二月十七日始提起再審之訴，自其
    知悉再審事由時起算，亦已逾三十日之法定不變期間，自非合法。抗告人稱僅憑
    相對人片面指控及庭訊筆錄，實難窺全情，迭經查詢，始於同年十二月初聯絡至
    已遷址之本件真正債務人宋利達，並於瞭解真相後隨即提起再審之訴云云，並不
    足採。
三、綜上所述，本件再審之訴為不合法，原審以裁定駁回其訴，於法無違。抗告意旨
    求為廢棄原裁定，並將本件再審之訴發回原審云云，為無理由，應予駁回。
四、依民事訴訟法第五百零五條、第四百九十二條第一項、第五百零二條第一項、第
    九十五條、第七十八條，裁定如主文。
中      華      民      國    八十九    年      三      月    二十七    日
                                      台灣士林地方法院民事第二庭
~B審判長法官  俞慧君
~B法      官  彭洪媛
~B法      官  陳麗芬
右為正本係照原本作成。
本裁定不得抗告。
中      華      民      國    八十九    年      三      月    二十九    日
~B法院書記官  黃建新


司法院資訊處製作；財團法人民間司法改革基金會備份。
